臺灣桃園地方法院民事判決　　　　　　　 96年度婚字第321號
原　　　告　乙○○
被　　　告　甲○○○
上列當事人間請求履行同居事件，本院於民國96年10月24日言詞
辯論終結，判決如下：
    主      文
被告應與原告同居。
訴訟費用由被告負擔。
    事實及理由
一、原告主張略以：原告為中華民國國民，於民國90年11月28日
    與印尼籍人被告甲○○○結婚，兩造約定以原告位於台灣之
    住所即桃園縣桃園市○○街87號為共同住所，被告於婚後亦
    依約來台與原告同居，夫妻感情尚稱和睦，並育有一女徐詩
    穎（92年3 月18日生）。不料，被告於95年4 月15日攜女返
    回印尼後，即未再返家與原告同居，嗣經查知被告事後已自
    行入境卻仍未攜同女兒返家，按被告並無不能同居之正當理
    由，依民法第1001條之規定，原告得請求被告履行其與原告
    同居之義務等語，並聲明判決如主文所示。
二、被告答辯略以：兩造婚後因原告長期在大陸工作，很少在家
    ，而在家同住期間，原告對被告說的幾乎都沒有好話，且原
    告曾經毆打被告，惟原告念及已有小孩，且不想傷感情，所
    以隱忍下來而未報警或驗傷。然原告竟在大陸有外遇，該外
    遇對象女子並曾傳簡訊給被告，說她愛原告，要被告放棄等
    語，所以被告才會離家。而被告於96年3 月9 日返台後，自
    行在外租屋，然仍有與原告家人聯絡，女兒目前留在越南由
    被告家人照顧等語。
三、得心證之理由：
  (一)查原告主張兩造於90年11月28日結婚，約定以原告位於台灣
    之住所為共同住所，被告於婚後亦依約來台與原告同居，雙
    方育有一女徐詩穎，現婚姻關係存續中，而被告於95年4 月
    15日攜同女兒出境後，即未再返家與原告同居之事實，業據
    證人即原告母親徐翁金英到庭證述明確，並為被告所不爭執
    ，復有原告提出戶籍謄本，及本院向內政部入出國及移民署
    調取被告入出國日期證明書等件可憑，是以足信為真實。
  (二)次查，證人徐翁金英證稱略以：我有與兩造同住，被告希望
    原告不要去大陸，因為原告一直在大陸，沒有辦法照顧被告
    ，我也有勸過原告不要太常去大陸，但是公司派他去大陸，
    他不能不去，我有跟原告說如果不能賺那麼多錢，吃差一點
    沒有關係。被告來台灣第9 天之後就去上班，家裡都我煮飯
    給她吃，她賺的錢也不須負擔家用，在我帶小孩的期間，被
    告有給我每個月1 萬元。我兒子曾經罵被告也曾經拍打過被
    告，但不是真正的打，也沒有受傷。我們對被告沒有不好，
    被告在家裡很自由，當初她說要帶小孩回越南玩一玩，我說
    好。後來我父親過世，我叫被告回來，她也沒有回來。我希
    望她能把小孩帶回來，讓小孩讀書等語（見本院96年10月24
    日言詞辯論筆錄），據此，足認被告所稱：原告曾經對其打
    、罵等語，尚非無據，惟按夫妻相處難免有口角、爭執，如
    尚非達一般人處於相同情境下均不能忍受之情形者，即難認
    夫妻一方有不能同居之正當理由。依被告所述：原告曾經把
    被告打得腿瘀青，被告念及已有小孩，且不想傷感情，所以
    隱忍下來而未報警或驗傷等情，應認尚未達一般人均不能忍
    受之程度。再者，被告另辯以原告有外遇一節，惟業據原告
    否認，而被告並未舉證以實其說，尚難採信。又被告稱：原
    告長期在大陸工作，很少在家等語，雖核與證人徐翁金英證
    述之內容相符，堪信為真，惟按原告因工作需要而暫時離家
    ，尚難認有何不當，是被告亦不得據此而拒絕履行同居之義
    務。
  (三)按婚姻之效力依夫之本國法，涉外民事法律適用法第12條前
    段定有明文。本件原告為夫，是中華民國國民，被告為妻，
    是印尼國籍人，依上開規定，兩造婚姻之效力應依中華民國
    法律。準此，本件應適用我國民法，合先敘明。次按，夫妻
    互負同居之義務，民法第1001條有明文規定，本件兩造為夫
    妻，被告於95年4 月15日離家後，未再返家履行其與原告之
    同居義務，又無不能同居之正當理由，則原告依據上開民法
    之規定訴請被告履行同居為有理由，應予准許。
四、結論：原告之訴為有理由，依民事訴訟法第78條，判決如主
    文。
中　　華　　民　　國　　96　　年　　11　　月　　23　　日
                              家事法庭法　官　周玉
上列正本證明與原本無異
如對本判決上訴，須於判決送達後20日內向本院提出上訴狀
中　　華　　民　　國　　96　　年　　11　　月　　23　　日
                                      書記官　張儷瓊
